【裁判字號】    97,家聲,329
【裁判日期】    980218
【裁判案由】    變更子女姓氏
【裁判全文】
臺灣板橋地方法院民事裁定            97年度家聲字第329號
聲  請  人  甲○○
法定代理人  乙○○
上列當事人間請求變更子女姓氏事件，本院裁定如下：
    主  文
聲請人甲○○之姓氏准予變更為母姓之「黃」姓。
聲請程序費用由聲請人負擔。
    理  由
一、按有下列各款情形之一，且有事實足認子女之姓氏對其有不
    利之影響時，父母之一方或子女得請求法院宣告變更子女之
    姓氏為父姓或母姓：一、父母離婚者。二、父母之一方或雙
    方死亡者。三、父母之一方或雙方生死不明滿三年者。四、
    父母之一方曾有或現有未盡扶養義務滿二年者，民法第1059
    條第5 項有明文規定。又姓氏屬姓名權而為人格權之一部分
    ，具有社會人格之可辨識性，與身分安定及交易安全有關外
    ，姓氏尚具有家族制度之表徵，故賦予父母之選擇權，惟因
    應情勢變更，倘有事實足認子女之姓氏對其有不利之影響時
    ，父母之一方或子女自得請求法院宣告變更子女之姓氏為父
    姓或母姓。
二、本件聲請意旨略以：聲請人之父母早年離婚，生父孫義雄並
    已過逝，生父方亦有三個兄弟，且均同意聲請人改為母姓，
    又因生父生前及其家族均有嚴重酗酒習慣，且生父生前未盡
    扶養子女之責任，伊不願意跟生父那方有任何的關係。另外
    聲請人目前與生母乙○○同住，伊有意願改與其同姓氏；另
    聲請人之同母異父之妹潘怡如，亦正聲請改為母姓中，聲請
    人一家即有三個姓氏，如一家人均改為同一母姓，將有助於
    全家感情及融入母親家族間之關係，爰依民法第1059條之規
    定，聲請變更姓氏從母姓「黃」等語。
三、經查，聲請人所主張之上開事實，業據聲請人之生母乙○○
    到庭陳述綦詳，並提出戶籍謄本1 件及生父家族之戶籍謄本
    3 件為憑。而本院審酌聲請人目前與生母乙○○及聲請人同
    母異父之妹潘怡如同住，聲請人之母乙○○亦與其夫潘正光
    離婚，聲請人一家三人共同居住而分別有三個不同姓氏，則
    聲請人主張如一家人均改為同一母姓，將有助於全家感情及
    融入母親家族間之關係等情，應屬有據；又聲請人因其生父
    已去世，而與其父姓之家族失去一般社會生活聯結，而聲請
    人亦由其母親自小扶養照顧，聲請人仍從父姓恐影響其融入
    母親家族之家族關係，可認保留聲請人現有之父親姓氏，對
    聲請人實有不利影響，是聲請人本件請求，經核並無不合，
    本件聲請為有理由，依法應予准許，爰裁定如主文所示。
四、依非訟事件法第21條第2 項、民事訴訟法第78條裁定如主文
    。
中    華    民    國    98    年    2     月    18    日
                  家事法庭    法  官  林春長
上列正本證明與原本無異。
如不服本裁定應於送達後10日內向本院提出抗告狀，並應繳納抗
告費新台幣1,000 元。
中    華    民    國    98    年    2     月    18    日
                              書記官  高小婷


司法院資訊處製作；財團法人民間司法改革基金會備份。
